臺灣士林地方法院民事判決
　　　                                111年度訴字第508號
原      告  李妍羚  
訴訟代理人  柯光展  
被      告  北投福林國典管理委員會  
法定代理人  徐上豐  
訴訟代理人  房彼得  
上列當事人間請求確認區分所有權人會議決議無效事件，本院於
民國111年11月11日言詞辯論終結，判決如下：
    主  文
原告之訴駁回。
訴訟費用由原告負擔。
    事實及理由
壹、程序部分：
一、按當事人喪失訴訟能力或法定代理人死亡或其代理權消滅者
    ，訴訟程序在有法定代理人或取得訴訟能力之本人承受其訴
    訟以前當然停止；第168條至第172條及前條所定之承受訴訟
    人，於得為承受時，應即為承受之聲明，民事訴訟法第170
    條、第175條第1項分別定有明文。本件原告起訴時被告之法
    定代理人原為吳妙純，於本案訴訟繫屬中變更為徐上豐，徐
    上豐聲明承受訴訟（見本院卷第76頁），核無不合，應予准
    許。　　
二、被告經合法通知，未於言詞辯論期日到場，核無民事訴訟法
    第386條所列情形，爰依原告聲請，依其一造辯論而為判決
    。　
貳、實體部分：　　
一、原告主張：
　㈠北投福林國典社區為住商混合大樓，大樓住戶車輛與停車塔
    （即臺北市○○區○○段○○段00000○號、門牌號碼臺北市○○區○○
    ○路0段000號，下稱系爭車塔）車輛各自獨立進出。系爭車
    塔中編號56至64號共計9個停車位為原告所有。
　㈡民國110年12月3日北投福林國典社區區分所有權人會議（下
    稱系爭區權會）決議「二、車位（四）停車塔及公共空間使
    用費以每個車位新臺幣肆佰元/月計算。」（下稱系爭決議
    ）。然系爭決議有以下程序違法及實體違法：
　　⒈程序違法部分：
　　　①系爭區權會未依公寓大廈管理條例第30條規定於10日前
        通知開會，決議後也未依同條例第32條第3項於10日內
        公告、及依同條例第34條規定於15日內送達全體區分所
        有權人。
　　　②系爭區權會未使原告及其他系爭車塔所有權人陳述意見
        ，違反公寓大廈管理條例第33條第2款規定。
　　　③系爭決議違反內政部營建署函98年7月16日營署建管字第
        0980046035號函令、103年12月22日營署建管字第01030
        078410號函令，未與車塔管委會協議即自行制訂並決議
        。且依北投福林國典社區住戶管理規約（下稱系爭管理
        規約）第2條第1項、第4項規定：「本棟大樓之最高決
        策單位為住戶（一樓至十五樓）區分所有權人會議、停
        車塔區分所有權人會議之決議，其決議之執行暨本棟大
        樓之管理維護，則為本棟大樓住戶及停車塔管理委員會
        （以下簡稱住管會及車管會），負責有關本棟大樓預算
        、仲裁、活動、安全、停車、行政管理、環境美化、修
        繕服務、施工管理及公共設施之維護。」、「大樓分住
        戶及停車塔管理委員會，分別管理各自持有部份、財務
        及表決權分別行使，遇有重疊之處，應由車管會主任委
        員或其授權代表參加住管會會議討論及決議處理。」，
        亦可見住管會應與車管會協議制訂收費金額標準。則住
        委會單方制訂決議收費金額，亦違反公寓大廈管理條例
        第37條及系爭管理規約，而屬無效。　
　　⒉實體違法部分：
　　　①車塔車位與住戶車位公設坪數比例懸殊，住戶使用公設
        坪數1023坪、車塔車位使用29坪，卻要求收取相同400
        元管理費，違反憲法第7條、行政程序法第6條非正當理
        由不得差別待遇之規定。且違反公寓大廈管理條例第10
        條規定，未依公平使用原則計算付費方式。
　　　②依民法第799-1條第3項規定，規約之內容依區分所有建
        築物之專有部分、共有部分及其基地之位置、面積、使
        用目的、利用狀況、區分所有人已否支付對價及其他情
        事，按其情形顯失公平者，不同意之區分所有人得於規
        約成立後3個月內，請求法院撤銷之。
　　　③系爭決議依公司法第191條規定應為無效。
　　　④住委會單方制訂決議收費金額，違反公寓大廈管理條例
        第26條、第53條規定及內政部營建署98年7月16日營署
        建管字第0980046035號函令、103年12月22日營署建管
        字第01030078410號函令及系爭管理規約第2條第1項、
        第4項規定，而屬無效。　
　㈢爰依憲法第7條、行政程序法第6條、民法第56條第1項、第2
    項、第799-1條、公司法第191條、公寓大廈管理條例第10條
    、第26條、第30條第1項、第32條第3項、第33條第1項、第3
    4條第1項、第37條、第53條及系爭管理規約，請求確認系爭
    決議無效。
二、被告未於最後一次言詞辯論期日到場，據其先前書狀則以下
    列情詞置辯，並聲明：原告之訴駁回。
　㈠原告訴訟代理人柯光展（下稱柯光展）前以訴外人洪淑玲為
    原告，對被告訴請調降停車位管理費，經鈞院以110年度士
    簡字第1111號民事判決認其主張調降管理費已逾越管委會之
    權限亦侵害全體區分所有權人之自治權限，依民事訴訟法第
    249條第2項規定判決駁回其訴。柯光展又以原告為當事人再
    次提起本件訴訟，徒耗司法資源，請依民事訴訟法第249條
    第1項第8款裁定駁回本件訴訟。
　㈡原告主張程序違法部分：
　　⒈原告主張民法第56條第1項規定為請求權基礎，然該條為撤
      銷權之行使，與確認之訴訴訟類別不一，可見原告聲明及
      此部分請求權基礎前後矛盾，顯無理由。
　　⒉被告召開系爭區權會前有依公寓大廈管理條例第30條規定
      ，將開會通知書投擲至設於大廳之1樓信箱（包含119號1
      樓之停車塔門牌號碼），並以掛號將開會通知單寄予車管
      會代表人即訴外人柯微莉，原告雖未出席，但原告與系爭
      車塔其他所有權人依規約共同推派柯微莉參與會議，柯微
      莉會議時亦未就召集程序表示異議，則原告主張召集程序
      違法，依民法第56條撤銷系爭決議，自屬無據。
　　⒊倘原告爭執者為103年9月27日、107年12月7日之區分所有
      權人會議修正關於收取停車塔管理及公共空間使用費新臺
      幣（下同）400元之決議，則原告在購入前未了解系爭管
      理規約及社區實況即行購入，且未於會議後3個月內提撤
      銷決議之訴，竟遲至3年後始提出本件訴訟，難謂合法提
      出。　
　㈢原告主張實體違法部分：
　　⒈被告為北投福林國典社區合法成立之管理委員會，原始起
      造人即訴外人福典建設有限公司在北投福林國典社區規劃
      系爭車塔共35個車位。系爭車塔車位產權即為臺北市○○區
      ○○段○○段00000○號（即附圖紅色小方框位置，屬系爭車塔
      全體所有權人專有），其共有部分包括：同小段21350、2
      1351建號（即附圖綠色大方框位置，屬全體區分所有權人
      共有），同小段21352建號（即附圖紅色大方框位置，屬
      系爭車塔全體所有權人共有）。考量系爭車塔車輛駕駛人
      會使用全體區分所有權人所共有車塔前方天井、車道空間
      及其他公設（即同小段21350、21351建物範圍），北投福
      林國典社區於103年區分所有權人會議記錄中決議修正社
      區管理費收繳作業辦法第2條第2項第2款「車位管理費：
      平面車位每位為新臺幣400元/月；機械車位每位為新臺幣
      700元/月；停車塔車位每位收取公設與公共空間使用費40
      0元/月。」，嗣於107年12月7日修正系爭管理規約第26條
      第2項第4款規定「向每個停車塔所有權人收取停車塔管理
      及公共空間使用費400元。」，故北投福林國典社區自103
      年10月2日起向系爭車塔所有權人收取每位公設與公共空
      間使用費400元/月。原告於107年6月4日、109年4月21日
      向第三人靚亮企業有限公司購買取得系爭車塔編號56-64
      、73-76共13個車位，自應繼受系爭管理規約，按系爭管
      理規約第26條第2項第4款規定給付公設與公共空間使用費
      。
　　⒉又原告、柯微莉及訴外人余青政三人自取得系爭車塔停車
      位後長期積欠停車塔管理及公共空間使用費，被告遂向鈞
      院提起給付停車塔管理及公共空間使用費訴訟，業經鈞院
      以108年度士簡字第1371號民事判決、109年度簡上字第75
      號判決確定在案。該案審理時，亦有就北投福林國典社區
      103年底區分所有權人會議記錄修正管理費收繳作業辦法
      第2條2項及107年12月7日修正系爭管理規約第26條第2項
      第4款規定之決議過程加以審理，兩造亦實質攻防，原告
      自應受此拘束，不應再為另訴。
　　⒊系爭決議係「刪除系爭管理規約第26條第2項第4款但書『但
      區分所有權人同時取得本社區之住宅（即區分所有權人比
      率0.9％以上者）及停車塔車位者，停車塔管理及公共管理
      使用費得僅酌收新台幣***元/月』之規定」。原告未曾取
      得北投福林國典社區之住宅所有權，不因該但書之增、刪
      而受影響，仍有依規約繳納之義務。　
三、本院之判斷：
  ㈠原告主張程序違法部分：
　　原告主張系爭區權會召集程序或決議方法違反法令或章程部
    分，係執公寓大廈管理條例第30條、第32條第3項、第33條
    第2款、第34條、第37條、內政部營建署函98年7月16日營署
    建管字第0980046035號函令、103年12月22日營署建管字第0
    1030078410號函令、系爭管理規約第2條第1項、第4項規定
    以為據。然按總會之召集程序或決議方法，違反法令或章程
    時，社員得於決議後3個月內請求法院撤銷其決議。民法第5
    6條第1項前段定有明文。可知對於程序上有瑕疵之決議，僅
    得提起形成之訴請求法院撤銷，若未經社員依上開程序請求
    法院撤銷其決議時，則該決議仍為有效存在。原告主張系爭
    區權會召集程序或決議方法違反法令或章程，本應提起形成
    之訴請求法院撤銷該決議，惟卻直接請求確認決議無效，與
    前揭說明有悖。經本院闡明民法第56條第1項是規定「得請
    求法院撤銷其決議」，本件原告提起的是確認之訴？原告仍
    表示要提起的是確認決議無效之訴（見本院卷二第57頁），
    則依前所述，其據民法第56條第1項關於召集程序或決議方
    法違反法令或章程之主張，未經訴請撤銷該決議，即訴請確
    認決議無效，應認顯無理由。
  ㈡原告主張實體違法部分：
　　⒈原告主張實體違法部分，其中固引據行政程序法第6條、公
      司法第191條。然因本件非行政行為，亦與公司無涉，核
      無該二法律之適用，此部分請求權基礎顯屬無據，合先敘
      明。
　　⒉原告主張實體違法部分，其中雖引民法第799-1條第3項規
      定為據。惟該條項係規定：「規約之內容依區分所有建築
      物之專有部分、共有部分及其基地之位置、面積、使用目
      的、利用狀況、區分所有人已否支付對價及其他情事，按
      其情形顯失公平者，不同意之區分所有人得於規約成立後
      三個月內，請求法院撤銷之。」，可知亦為訴請法院撤銷
      決議之形成之訴，依前所述，原告未經訴請撤銷該決議，
      即於本件中訴請確認決議無效，應認無理由。
　　⒊至其餘原告主張實體違法部分，固引據憲法第7條、公寓大
      廈管理條例第10條、第26條、第53條及內政部營建署98年
      7月16日營署建管字第0980046035號函令、103年12月22日
      營署建管字第01030078410號函令及系爭管理規約第2條第
      1項、第4項規定，爭執系爭管理規約關於收取停車塔管理
      及公共空間使用費400元之決議為無效云云。然：
　　　①姑不論本件系爭決議係刪除系爭管理規約第26條第2項第
        4款後段「但區分所有權人同時取得本社區之住宅（即
        區分所有權人比率0.9％以上者）及停車塔車位者，停車
        塔管理及公共管理使用費得僅酌收新台幣***元/月」之
        規定，非制訂該條款前段「停車塔管理及公共空間使用
        費以每個車位新台幣肆佰元/月計算。」之規定（見本
        院卷一第268頁），即決議之標的並非原告爭執之停車
        塔管理及公共空間使用費400元收取權源。而停車塔管
        理及公共空間使用費400元之收取權源即管理費收繳作
        業辦法第2條第2項第2款「車位管理費：平面車位每位
        為新臺幣400元/月；機械車位每位為新臺幣700元/月；
        停車塔車位每位收取公設與公共空間使用費400元/月。
        」、系爭管理規約第26條第2項第4款規定「向每個停車
        塔所有權人收取停車塔管理及公共空間使用費400元。
        」則分別係北投福林國典社區於103年區分所有權人會
        議決議、107年區分所有權人會議決議修正（見本院卷
        一第108-123、124-134頁）。可見系爭決議與原告爭執
        系爭管理規約關於收取停車塔管理及公共空間使用費40
        0元之制訂根本無涉，故原告執管理費收繳作業辦法第2
        條第2項第2款、系爭管理規約第26條第2項第4款規定是
        否合法，作為爭執系爭決議合法與否之依據，已顯屬無
        據。
　　　②再者，按爭點效，係指法院於確定判決理由中，就當事
        人所主張訴訟標的以外之重要爭點，本於當事人辯論之
        結果已為判斷時，除有顯然違背法令，或當事人已提出
        新訴訟資料足以推翻原判斷之情形外，於同一當事人間
        就與該重要爭點有關所提起之他訴訟，不得再為相反之
        主張，法院亦不得作相反之判斷，以符民事訴訟法上之
        誠信原則而言。查被告前對原告向本院提起給付停車塔
        管理及公共空間使用費訴訟，經本院以109年度簡上字
        第75號判決被告勝訴確定，原告提起再審，又經本院以
        110年度再易字第3號判決駁回其再審之訴，有該等判決
        在卷可稽（見本院卷一第148-168頁、第174-179頁）。
        該案中兩造就系爭管理規約關於收取停車塔管理及公共
        空間使用費400元之規定是否有效此要爭點，已進行攻
        擊防禦，該案判決本於兩造之攻擊防禦方法及調查所得
        證據資料，經雙方辯論之結果而為認定，核無何違背法
        令之處，原告為該判決之當事人，依前開說明，自應受
        該確定判決理由爭點效之拘束，於本件不得再為相反之
        主張。是應認原告於此爭執系爭管理規約關於收取停車
        塔管理及公共空間使用費400元之規定為無效，而為相
        反之主張，已違反爭點效之拘束，亦無可採。　　　
　　⒋綜上所述，原告所執實體違法部分，亦不可採。
四、從而，原告依憲法第7條、行政程序法第6條、民法第56條第
    1項、第2項、第799-1條、公司法第191條、公寓大廈管理條
    例第10條、第26條、第30條第1項、第32條第3項、第33條第
    1項、第34條第1項、第37條、第53條及系爭管理規約，請求
    確認系爭決議無效，為無理由，應予駁回。
五、本件判決基礎已臻明確，兩造其餘攻防方法及訴訟資料經本
    院斟酌後，核與判決結果不生影響，故不另一一論述，併此
    敘明。
六、據上論結，原告之訴為無理由，依法判決如主文。
中　　華　　民　　國　 111　　年　　12　　月　　7　　日
                  民事第四庭  法　官  謝佳純
以上正本係照原本作成。
如對本判決上訴，應於判決送達後20日內向本院提出上訴狀，若
委任律師提起上訴者，應一併繳納上訴審裁判費，否則本院得不
命補正逕行駁回上訴。
中　　華　　民　　國　　111 　年　　12　　月　　7 　　日
                              書 記 官  陳怡文